ACORDAO-COMPLETO-2516710

ACÓRDÃO 1912/2022 ATA 9/2022 - PRIMEIRA CÂMARA

VISTOS, relatados e discutidos estes autos de Embargos de Declaração opostos pelo Centro Brasileiro de Solidariedade aos Povos e Luta pela Paz (Cebrapaz) e pela Sra. Maria do Socorro Gomes Coelho, ex-Presidente da Entidade, contra o Acórdão 15128/2021-TCU-Primeira Câmara,
ACORDAM os Ministros do Tribunal de Contas da União, reunidos em sessão da Primeira Câmara, em:
9.1. conhecer dos embargos de declaração opostos pelo Centro Brasileiro de Solidariedade aos Povos e Luta pela Paz (Cebrapaz) e pela Sra. Maria do Socorro Gomes Coelho, para, no mérito, rejeitá-los com fundamento nos arts. 32, inciso II, e 34 da Lei 8.443/1992, mantendo-se o Acórdão 15128/2021-TCU-Primeira Câmara em seus exatos termos; e
9.2. dar ciência deste Acórdão aos embargantes.

Embargos de Declaração opostos pelo Centro Brasileiro de Solidariedade aos Povos e Luta pela Paz (Cebrapaz) e pela Sra. Maria do Socorro Gomes Coelho, ex-Presidente da Entidade, contra o Acórdão 15128/2021-1ª Câmara.

Primeira Câmara

Ministério da Mulher, da Família e dos Direitos Humanos.

3. Responsáveis/Recorrentes: Centro Brasileiro de Solidariedade aos Povos e Luta pela Paz (Cebrapaz) (CNPJ 07.363.999/0001-82); Maria do Socorro Gomes Coelho, ex-Presidente (CPF XXX.030.361-XX).

13.1. Ministros presentes: Benjamin Zymler (na Presidência) e Jorge Oliveira.
13.2. Ministro-Substituto convocado: Augusto Sherman Cavalcanti (Relator).
13.3. Ministro-Substituto presente: Weder de Oliveira.

AUGUSTO SHERMAN

Ministro-Substituto Augusto Sherman Cavalcanti.

Trata-se de Embargos de Declaração opostos pelo Centro Brasileiro de Solidariedade aos Povos e Luta pela Paz (Cebrapaz) e pela Sra. Maria do Socorro Gomes Coelho, ex-Presidente da Entidade, contra o Acórdão 15128/2021-TCU-Primeira Câmara, que julgou irregulares as contas dos responsáveis, condenou-os ao ressarcimento do débito original de R$ 326.470,69 (data de ocorrência 20/1/2011) e aplicou-lhes multa no valor de R$ 20.000,00.
2.	Registre-se que a tomada de contas especial foi instaurada pelo Ministério da Mulher, da Família e dos Direitos Humanos, em razão da não comprovação da regular aplicação dos recursos repassados por meio do Convênio 00069/2010 (Siafi 750079) , que tinha por objeto "apoiar a manutenção de centros de referência em direitos humanos em nível nacional na perspectiva da construção de uma cultura de paz". 
3.	Conforme decidido pelo Tribunal, os responsáveis não lograram demonstrar a execução de parte das metas do convênio, ou seja, o desenvolvimento de 01 (um) Laboratório de Produção Publicitária (meta 2 - etapa 1) , a elaboração e reprodução de cartilhas (meta 2 - etapa 2) e a organização, sistematização e disponibilização de banco de dados em meio eletrônico na rede mundial (meta 2 - etapa 5) , bem como não efetuaram a devolução do saldo do convênio não utilizado.
4.	Os embargantes iniciam alegando que o laboratório de produção publicitária (meta 2) teria sido produzido a partir das oficinas de trabalho constantes da meta 1, aceitas como realizadas. Prosseguem afirmando que esse laboratório teria resultado na elaboração de cartilhas, banco de dados, livro e DVD, assim como teria sistematizado metodologia apresentada no Seminário posteriormente promovido. Alegam que, para executar o laboratório, o plano de trabalho previu a contratação de técnicos e o objeto ter-se-ia materializado nas atividades executadas por esses técnicos. Nesse contexto, os recorrentes alegam que o acórdão embargado ter-se-ia quedado obscuro e omisso ao não considerar esse encadeamento e o período de realização das atividades, com suas respectivas subatividades e custos, para aceitar a execução do laboratório.
5.	No tocante à cartilha, os recorrentes consideram que o acórdão ter-se-ia omitido em aceitar sua realização, já que um exemplar teria sido entregue juntamente com a defesa. Ademais, alegam que afigurar-se-ia contraditório considerar válida a nota fiscal apresentada, mas não aceitar o exemplar e a foto do produto.
6.	Em conclusão, os embargantes pleitearam que sejam os referidos defeitos superados para modificar o julgamento das contas para regulares com ressalva.
	É o Relatório.

Paulo Machado Guimarães (5358/OAB-DF) e Oliver Oliveira Sousa (57.888/OAB-DF), representando Maria do Socorro Gomes Coelho e o Centro Brasileiro de Solidariedade aos Povos e Luta pela Paz.

Não atuou.

EMBARGOS DE DECLARAÇÃO. TOMADA DE CONTAS ESPECIAL. ALEGAÇÕES DE OBSCURIDADE, OMISSÃO E CONTRADIÇÃO. CONHECIMENTO. INEXISTÊNCIA DE OMISSÃO, OBSCURIDADE OU CONTRADIÇÃO. REJEIÇÃO. CIÊNCIA AOS RECORRENTES.

TOMADA DE CONTAS ESPECIAL (TCE)

Secretaria de Controle Externo de Tomada de Contas Especial (SecexTCE).

Estes Embargos de Declaração preenchem os requisitos de admissibilidade previstos no art. 34 da Lei 8.443/1992, podendo ser conhecidos.
2.	No mérito, não assiste razão aos embargantes.
3.	Não procede a argumentação relativa à existência de obscuridade e omissão em considerar o laboratório de produção publicitária como resultado das demais atividades desenvolvidas no âmbito do convênio.
4.	Na proposta de deliberação que fundamentou o Acórdão 15128/2021-TCU-Primeira Câmara, as alegações de defesa correspondentes foram sintetizadas no item 15, alíneas "d" e "e", bem como refutadas nos itens 16, alínea "a", e 17/20, conforme segue transcrito:
"15.	No que se refere à não comprovação do desenvolvimento de Laboratório de Produção Bibliográfica e Publicitária, da elaboração de cartilhas e da organização/disponibilização de banco de dados na internet (meta 2 - etapas 1, 2 e 5) , os defendentes alegaram que:
 (...) 
d) o laboratório consistiu nos trabalhos executados na sede do Cebrapaz para organização, sistematização e disponibilização da metodologia e do conteúdo resultante das 14 oficinas realizadas, resultando na elaboração de livros e DVD (etapas consideradas executadas) , bem como na elaboração das cartilhas e do banco de dados;
e) os documentos de despesa demonstrariam a contratação de seis prestadores de serviços (técnicos e apoio administrativo) para execução dos trabalhos relacionados ao laboratório.
 (...) 
16.	A SecexTCE não acatou as alegações por entender que:
a) não ficou evidenciada a realização da etapa 1 (laboratório) , a qual, segundo o projeto básico, deveria resultar na elaboração de uma home page customizada, com ambiente virtual de interação, ou seja, um fórum virtual de intercâmbio de experiências entre as organizações envolvidas;
 (...) 
17.	Assiste razão à unidade técnica.
18.	Constou do projeto do ajuste que o laboratório de produção publicitária deveria resultar na implantação de um fórum virtual, conforme se verifica na fl. 10 da peça 02:
 (...) 
19.	A então SDH/PR examinou o projeto e o aprovou, nesses exatos termos, para celebração do ajuste, consoante se observa no Parecer Técnico 29/2010-CGCRDH/DPDDH/SDH/PR (peça 04) .
20.	Portanto, havia um produto específico a ser elaborado no laboratório, ou seja, a home page/fórum. Todavia, não há comprovação da execução desse item, motivo pelo qual o valor correspondente deve ser mantido no débito".
5.	No que tange às cartilhas, também são improcedentes as alegações de omissão em examinar suposto exemplar apresentado e de contradição em considerar não executada a etapa, apesar da apresentação da nota fiscal da despesa.
6.	Além de serem abordadas no item 23 do relatório que parte do Acórdão 15128/2021-TCU-Primeira Câmara, essas questões foram dirimidas em sua proposta de deliberação, nos seguintes termos:
"15. (...) os defendentes alegaram que:
a) as cartilhas foram produzidas e distribuídas, como comprovaria a nota fiscal da execução do serviço de impressão e o exemplar apresentado na prestação de contas;
 (...) 
16.	A SecexTCE não acatou as alegações por entender que:
 (...) 
b) não foram apresentadas as cartilhas produzidas, mas apenas a documentação de despesa que fundamentaria o gasto;
 (...) 
21.	Ademais, também não há comprovação de execução das cartilhas. Os responsáveis afirmam que um exemplar teria sido anexado à prestação de contas. Após examinar os documentos do processo inseridos na Plataforma +Brasil (Principal-Consultar Convênio-Prestação de Contas-Anexos) , não foi localizado o item. Consta apenas um folheto (folder) , que se encontra também juntado a este processo na peça 188. Como se pode observar, o folder tem o objetivo de apresentar o projeto e, em seu item 3 (Metodologia - fl. 12 - peça 188) , faz menção às cartilhas, o que deixa claro que o folheto e as cartilhas não se confundem: (...) 
22.	A nota fiscal da despesa de impressão das cartilhas não é suficiente para comprovar a efetiva produção do item. Como já anotado pela unidade técnica, a regular aplicação do recurso deve ser comprovada conjuntamente pelos documentos de despesa e pela demonstração de execução do material.
 (...) 
25.	Tal como no caso do laboratório e das cartilhas, a apresentação de documentação de despesa possivelmente relacionada ao item não é suficiente para comprovar a regular aplicação dos recursos. Para isso, é necessário que, simultaneamente, seja evidenciada a efetiva obtenção dos resultados avençados no convênio, o que não ocorreu."  [Grifado nesta oportunidade.]
7.	Assim, fica demonstrado que o Acórdão 15128/2021-TCU-Primeira Câmara não padece dos defeitos suscitados pelos recorrentes, cabendo rejeitar estes embargos.
	Ante o exposto, manifesto-me por que o Tribunal aprove o Acórdão que ora submeto à deliberação deste Colegiado.
TCU, Sala das Sessões, em 5 de abril de 2022.
AUGUSTO SHERMAN CAVALCANTI 
Relator